---
title: 'Progetto: Neural Networks'
author: "Davide Zicca"
date: "27/6/2021"
output: pdf_document
---


# Motivazione e Data Visualization

Da uno dei repository online di dataset per allenarsi con il Machine Learning, ho scelto il dataset: https://archive.ics.uci.edu/ml/machine-learning-databases/auto-mpg/auto-mpg.data. Esso contiene 392 osservazioni e 9 variabili. Si tratta di un dataset contenente info su autoveicoli. 
La prima operazione eseguita è stata quindi quella di caricare il dataset su R e procedere con la data visualization:

```{r echo=TRUE, warning=FALSE}
AutoData <- read.table(url("https://archive.ics.uci.edu/ml/machine-learning-databases/auto-mpg/auto-mpg.data"), sep = "")
names(AutoData)<- c("mpg","cylinders","displacement","horsepower","weight","acceleration",   
                  "year","origin","name") 
str(AutoData)

AutoData<-AutoData[!(AutoData$horsepower=="?"),]
AutoData$horsepower<-as.integer(AutoData$horsepower)
str(AutoData)

plot(AutoData$weight, AutoData$mpg, pch=AutoData$origin)

par(mfrow=c(2,2))
plot(AutoData$cylinders, AutoData$mpg, pch=AutoData$origin)
plot(AutoData$displacement, AutoData$mpg, pch=AutoData$origin)
plot(AutoData$horsepower, AutoData$mpg, pch=AutoData$origin)
plot(AutoData$acceleration, AutoData$mpg, pch=AutoData$origin)
dev.off()
```

# Fit del modello

Prima di procedere alla modellazione, sono state calcolate:

\begin{enumerate}
\item media
\item varianza
\item \textit{scale} dei dati
\item divisione del dataset in train e test
\end{enumerate}

```{r echo=TRUE, warning=FALSE}
mean_data <- apply(AutoData[1:6], 2, mean)
sd_data <- apply(AutoData[1:6], 2, sd)

AutoDataScaled <- as.data.frame(scale(AutoData[,1:6],center = 
                                        mean_data, scale = sd_data))
head(AutoDataScaled, n=20)


index = sample(1:nrow(AutoData),round(0.70*nrow(AutoData)))
train_data <- as.data.frame(AutoDataScaled[index,])
test_data <- as.data.frame(AutoDataScaled[-index,])

n = names(AutoDataScaled)
f = as.formula(paste("mpg ~", paste(n[!n %in% "mpg"], 
                                    collapse = " + ")))
library(neuralnet)
NNRModel<-neuralnet(f,data=train_data,hidden=3,linear.output=TRUE)
```

Output del modello e plot:

```{r echo=TRUE, warning=FALSE}
summary(NNRModel)
```

```{r echo=TRUE, message=FALSE, warning=FALSE}
plot(NNRModel,cex=0.6,cex.axis=0.6,cex.lab=0.6)
```

Calcolo delle predizione e del MSE:

```{r echo=TRUE, warning=FALSE}
NNRModel$result.matrix

PredNetTest <- compute(NNRModel,test_data[,2:6])

MSE.net <- sum((test_data$mpg - PredNetTest$net.result)^2)/nrow(test_data)
```


# Confronto del modello neural network con una regressione lineare

Fit della regressione lineare e calcolo MSE:

```{r echo=TRUE, warning=FALSE}
LModel <- lm(mpg~., data=train_data)
summary(LModel)

PredLModel <- predict(LModel,test_data)

MSE.lm <- sum((PredLModel - test_data$mpg)^2)/nrow(test_data)
```

Confronto dell'errore quadratico medio del modello neural network e della regressione lineare:

```{r echo=TRUE, warning=FALSE}
MSE_netVSlm= as.data.frame(table(MSE.net, MSE.lm))
MSE_netVSlm= subset(MSE_netVSlm, select = -Freq)
MSE_netVSlm
```

Confronto grafico:

\begin{enumerate}
\item Modello Neural Network
\item Modello Regressione Lineare
\end{enumerate}


```{r echo=TRUE, warning=FALSE}
par(mfrow=c(1,2))
plot(test_data$mpg,PredNetTest$net.result,col='black',main="Valori reali vs previsti",  
     sub = "Modello Neural Network")
abline(0,1,lwd=1)
plot(test_data$mpg,PredLModel,col='black',main="Valori reali vs previsti",  
     sub = "Modello Regressione Lineare")
abline(0,1,lwd=1)
```


# Conclusione

Dal confronto del MSE e dal confronto grafico si evince come il modello neural network abbia un MSE inferiore e, quindi, è da preferire rispetto alla regressione lineare Nel modello neuralnet i valori dei dati sono dispersi vicino al suo momento centrale (media), mentre nella regressione lineare i valori sono più dispersi.